【裁判字號】    95,訴,880
【裁判日期】    951031
【裁判案由】    侵權行為損害賠償
【裁判全文】
臺灣臺北地方法院民事判決               95年度訴字第880號
    原      告  甲○○
    被      告  丙○○
    訴訟代理人  陳銘堂律師
上列當事人因被告傷害案件，經原告提起刑事附帶民事訴訟，請
求侵權行為損害賠償事件，經本院刑事庭裁定移送前來，本院於
民國95年10月17日言詞辯論終結，判決如下：
    主  文
被告應給付原告新台幣貳拾伍萬柒仟柒佰柒拾伍元及自民國九十
四年六月九日起至清償日止，按年息百分之五計算之利息。
原告其餘之訴駁回。
訴訟費用由被告負擔十分之一，餘由原告負擔。
本判決第一項於原告以新台幣捌萬伍仟元為被告供擔保後，得假
執行，但被告如以新台幣貳拾伍萬柒仟柒佰柒拾伍元為原告預供
擔保，得免為假執行。
原告其餘假執行之聲請駁回。
    事實及理由
一、按訴狀送達後，原告不得將原訴變更或追加他訴，但擴張或
    減縮應受判決事項之聲明者，不在此限，民事訴訟法第255
    條第1項第3款定有明文。經查，本件原告於民國94年6月6日
    起訴時請求被告給付醫療費新台幣（下同）52,455元、看護
    費12萬元、工作損失144萬元及慰撫金300萬元，總計4,612,
    455元（見附民1卷第2頁至至第3頁），嗣於95年5月2日具狀
    將工作損失請求減縮為48 萬元，將慰撫金請求減縮為200萬
    元，總計為2,592,455元（見本院卷第95頁），又於95年5月
    3日減縮醫療費用為27,775元及原工作損失48 萬元，總計請
    求金額為2,147,775元（見本院卷第98頁），其後又於95 年
    6月7日將減縮看護費用為6萬元（見本院卷第136頁），總計
    請求金額為2,087,775 元，揆諸前開規定，應予准許，合先
    敘明。
二、原告起訴主張：被告於93年8月16日下午4時33分許，駕駛車
    牌號碼8A-7049號自用小客車欲停靠台北市○○區○○路3段
    77號木柵農會大樓前，因倒車時後保險桿不慎擦撞伊左膝（
    未成傷），伊乃拍打被告自小客車之後行李箱車蓋，被告遂
    下車與理論，被告竟徒手毆打伊頭部數拳，致伊倒地後受有
    頭部外傷併顱內出血、枕部頭皮挫傷4×1公分、左肘部擦傷
    3×2公分、頸部擦傷5×0.2公分、5×0.1公分等傷害，爰依
    權行為法則，請求被告賠償醫療費用27,775 元及看護費用6
    萬元，又伊身體受傷，精神肉體所受痛苦甚大，請求慰撫金
    200萬元等情。並聲明：(一)被告應給付原告2,087,775元及自
    起訴狀繕本送達被告翌日起至清償日止，按年息5%計算之利
    息。(二)願供擔保聲請宣告假執行。
三、被告則以：原告告訴伊傷害案件，雖經本院刑事庭94年度易
    字第682號及臺灣高等法院95年度上易字第193號判決有期徒
    刑3 月確定在案，惟上開違法刑事判決不能拘束民事庭之認
    定。本件原告同時毆打伊成傷，伊並無故意或過失行為可言
    ，依民法第217條第1項規定，原告自不得請求損害賠償，其
    所提醫療單據及看護費用收據皆不實在，更不得請求慰撫金
    等語，資為抗辯。並聲明：(一)原告之訴及假執行之聲請均駁
    回。(二)如受不利判決，願供擔保聲請宣告免為假執行。
四、查被告於93年8月16日下午4時33分許，在台北市○○區○○
    路3 段77號木柵農會大樓前，毆打原告之傷害案件，前經臺
    灣臺北地方法院檢察署檢察官（下稱北檢）94年度偵字第24
    98號起訴，經本院刑事庭94 年度易字第682號及臺灣高等法
    院95年度上易字第193號判決有期徒刑3月確定在案。而被告
    以同一時、地告訴原告傷害之案件，雖經北檢檢察官以94年
    度偵續字第174號提起公訴，惟案經本院刑事庭94 年度易字
    第1563號及臺灣高等法院95 年度上易字第195號判決無罪確
    定在案等情，業經本院依職權調閱上開案卷查核屬實，並有
    兩造所不爭之上開刑事判決書在卷可參（見本院卷第4 頁至
    第6頁，第117頁至第120頁），堪信為真實。
五、原告本於侵權行為法則請求被告負損害賠償責任，為被告所
    否認，並以上開情詞置辯。是本件兩造爭點厥為：(一)被告是
    否應對本件傷害事件負侵權行為損害賠償之責？(二)原告所請
    求損害賠償金額是否妥當？(三)原告有無與有過失？茲分項析
    論如下：
(一)、按因故意或過失，不法侵害他人之權利者，負損害賠償責任
    ，民法第184條第1項前段定有明文。查原告主張被告於上開
    時、地，徒手毆打其頭部，致其倒地後受有頭部外傷併顱內
    出血、枕部頭皮挫傷4×1公分、左肘部擦傷3×2公分、頸部
    擦傷5×0.2公分、5×0.1公分等傷害，業據其提出台北市立
    萬芳醫院93年8月24日乙種診斷證明書在卷可參（見附民1卷
    第7 頁），雖被告以該診斷證明書並無醫院院章、編號及主
    治醫師印文等由，質疑該份診斷證明之真實性，惟台北市立
    萬芳醫院以95 年9月13日萬院醫病字第0950005819號函覆本
    院稱：「診斷證明書確為本院所開立」並檢附原告之病歷資
    料在卷可稽（見本院卷第152頁、第153頁至第171 頁），是
    上開診斷證明書既係台北市立醫院檢視原告傷勢所開立之證
    明文件，自堪信為真實。又被告毆打原告成傷一節，迭據原
    告於本院刑事庭前後指證綦詳，經核與目擊證人何素玲、蔡
    燕靈於上開刑事庭審理時證述情節相符，雖證人何素玲、蔡
    燕靈證稱因視線關係，不清楚被告是否擊中原告等語，然渠
    二人就被告確有抬手攻擊原告之動作，致原告因而後退倒地
    之陳述，與原告指訴遭被告毆打後退倒地情節並無二致，況
    證人何素玲、蔡燕靈為址設台北市○○路○段77號5樓國光劇
    團之同事，於事發當時至1 樓警衛室拿取信件及報紙，聽聞
    大樓外面有爭吵聲而步出查看，始發現原告與被告正發生肢
    體衝突，蔡燕靈隨即上樓找其他同事下樓幫忙，何素玲則於
    原告倒地後，返回警衛室打電話報警，蔡燕靈於再次下樓後
    發現原告已倒在地上等情，亦據渠二人證述明確，且所證述
    爭執過程與被告及原告所陳當日情節亦相符合，倘渠二人未
    在現場目睹本件事發經過，何以能確實描述當時事發情景？
    業據本院依職權調閱上開刑事案卷查核無訛，並影印附卷可
    參，被告空言辯稱渠二人並未在場云云，自無可採。再者，
    被告傷害原告案件，業經本院刑事庭94 年度易字第682號及
    臺灣高等法院95年度上易字第193號判決有期徒刑3月確定在
    案，足見原告主張被告徒手毆打其頭部數拳，致其倒地後受
    有上開傷害等情，堪予採信。則原告本於侵權行為法則請求
    被告負損害賠償之責，自屬有據。
(二)、復按不法侵害他人之身體或健康者，對於被害人因此喪失或
    減少勞動能力或增加生活上之需要時，應負損害賠償責任。
    又不法侵害他人之身體、健康、名譽、自由、信用、隱私、
    貞操，或不法侵害其他人格法益而情節重大者，被害人雖非
    財產上之損害，亦得請求賠償相當之金額。民法第193條第1
    項、第195條第1項前段分別定有明文。查本件被告攻擊原告
    頭部，致其受有上開傷害，自應對原告所受之傷害，應負擔
    賠償責任，茲就原告請求賠償之金額，應否准許，茲分述如
    后：
  1.醫療費用27,775元部分
    經查，原告因本件傷害事件，至台北市立萬芳醫院就醫之醫
    療費用，其中自費負擔部分為27,775元等情，業提出醫院醫
    療費用收據4紙在卷可參（見附民1卷第8頁至9頁），則原告
    請求因本件傷害受有27,775元醫療費用損失，為有理由。
  2.看護費用6萬元部分：
    復查，原告因本件傷害在台北市立萬芳醫院93 年8月16日至
    同年9月2日住院期間，以及出院後在家療養期間，原告僱請
    其前妻乙○○看護一節，業據乙○○於本院審理證陳：原告
    受傷住院當晚，因為沒有人照顧，原告就打電話請伊前去照
    顧，因為原告會不定時嘔吐及暈眩，而且年紀也大，所以需
    要特別注意，伊負責晚上8時至隔日8時之夜班看護，每日1,
    000元，伊看護了2個月，總共領了6萬元等語（見本院卷第1
    34頁至第135 頁），是原告因頭部受創共住院觀察長達16天
    ，可見其傷勢非輕，雖台北市立萬芳醫院無法回覆原告是否
    應僱請看護一節（見本院卷第152 頁），惟觀諸台北市立萬
    芳醫院93 年9月17日出具診斷證明書所載：「頭部外傷併腦
    挫傷、腦內出血，93 年8月16日入院，93年9月2日出院，宜
    在家休養兩週」（見本院卷第125 頁），是原告頭部因有腦
    內出血情形，外加其年歲已大，頭部受創所造成暈眩情形，
    自需人在旁照料看護，堪認屬實，是原告受傷住院加上醫囑
    休養2週期間，共計30 天所支出之看護費用損害，自屬增加
    生活上需要之支出費用，且衡諸目前看護費用行情，本院認
    原告以每日1,000 元為看護費用之計算基準，核屬相當，則
    原告請求30,000元看護費用（計算式：1,000X30天=30,000）
    ，洵屬有理由，逾此部分請求，則無理由，應予駁回。被告
    空言抗辯原告無需看護必要云云，顯與病歷資料不符，自無
    可採之處。
  3.精神慰撫金200萬元部分：
    末按慰藉金之賠償須以人格權遭遇侵害，使精神上受有痛苦
    為必要，其核給之標準固與財產上損害之計算不同，然非不
    可斟酌雙方身分資力與加害程度，及其他各種情形核定相當
    之數額（最高法院51 年台上字第223號判例意旨參照）。查
    原告遭被告毆打頭部受創住院觀察長達14天，且原告當時已
    63歲（30 年8月11日生），是被告傷害行為除造成年邁之原
    告生活上不便外，原告尚須擔心頭部創傷是否有任何後遺症
    ，造成精神上相當大沈重負擔，原告因此深感痛苦，自得請
    求被告賠償非財產上之損害。本院審酌原告時任公職，有正
    當工作及穩定收入，被告僅高職畢業，經本院調閱其財產總
    歸戶資料，被告雖目前無任何財產（見本院卷第111 頁），
    惟據其所陳目前從事學徒工作，月薪1萬餘元（見本院卷第1
    87頁）。是本院斟酌被告因細故與原告發生口角糾紛，竟毆
    打年邁之原告成傷，事後歷經刑事庭審判，未能悔過與原告
    達成和解，即便被告現已易科罰金執行傷害刑責完畢，仍無
    任何隻字片語對原告表達歉意等情狀，認原告請求精神慰撫
    金以20萬元為適當，逾此部分請求，即無理由，應予駁回。
  4.綜上，原告請求被告賠償257,775元（計算式：醫療費用27,
    775元＋看護費3萬元＋精神慰撫金20萬元＝257,775元），
    及法定遲延利息，為有理由，逾此部請求，為無理由，應予
    駁回。
(三)、再按過失相抵原則，須被害人對於賠償義務人請求損害賠償
    時，因被害人之行為與損害賠償義務人之行為，為損害之共
    同原因，且須被害人於其行為亦有過失，始有適用。而互毆
    乃雙方互為侵權行為，與雙方行為為損害共同原因有別，無
    民法217條過失相抵原則適用（最高法院著有68年台上字第9
    67號判例意旨可參）。查被告以本件係原告毆打伊成傷，原
    告不得請求伊賠償云云，惟被告傷害原告之行為，業據刑事
    判決有罪確定在案，縱原告同有傷害原告之互毆行為，亦非
    本件傷害之共同原因，自無過失相抵原則適用，被告執此置
    辯，自屬無理由。更何況，被告告訴原告傷害案件，案經本
    院刑事庭94年度易字第1563號及臺灣高等法院95年度上易字
    第195 號判決無罪確定在案等情，復有判決書在卷可參（見
    本院卷第190頁至第196頁），是被告空言其遭原告毆傷云云
    ，自無可採之處。
六、綜上所述，原告本於侵權行為法則，請求被告給付257,775
    元及自被告收受起訴狀繕本翌日即94 年6月9日起（見附民1
    卷第4頁）起至清償日止，按年息5% 計算之法定遲延利息，
    為有理由。逾此部分請求，則屬無理由，應予駁回。又本件
    原告勝訴部分，兩造分別陳明願供擔保請准宣告假執行或免
    為假執行，核無不合，爰分別酌定相當之擔保金額，予以准
    許。至原告敗訴部分，假執行之聲請失其附麗，應予駁回。
七、本件事證已臻明確，兩造其餘攻擊防禦方法，及未經援用之
    證據，經本院斟酌後，認均不足以影響本判決之結果，自無
    逐一詳予論駁之必要，併此敘明。
八、訴訟費用負擔之依據：民事訴訟法第79條。
中    華    民    國    95    年    10    月    31    日
                        民事第一庭法官  傅中樂
以上正本係照原本作成。
如對本判決上訴，須於判決送達後20日內向本院提出上訴狀
中    華    民    國    95    年    10    月    31    日
                                書記官  葉志昭


司法院資訊處製作；財團法人民間司法改革基金會備份。
